【裁判字號】    95,再易,1
【裁判日期】    950331
【裁判案由】    確認本票債權不存在
【裁判全文】
臺灣雲林地方法院民事裁定               95年度再易字第1號
再審原告    乙○○
再審被告    甲○○
上列當事人間請求確認本票債權不存在事件，再審原告對於中華
民國95年1 月3 日本院94年度再易字第8 號確定判決，暨90年3
月7 日本院90年度簡上字第4 號民事確定判決提起再審之訴，本
院裁定如下：
    主  文
再審之訴駁回。
再審訴訟費用由再審原告負擔。
    理  由
一、本件再審原告起訴主張：本院94年度訴字第323 號刑事案件
    係於民國94年10月12日宣判，於90年2 月21日本院90年度簡
    上字第4 號確定判決事實審言詞辯論終結前既已存在，即所
    謂發現新證據；上開刑事判決認定再審被告觸犯誣告罪，是
    系爭本票之基礎原因關係，與再審原告主張之借貸關係相符
    ，斟酌上開刑事判決，形式上足以使再審原告受較有利之裁
    判。則上開刑事判決顯然足以動搖本院90年度簡上字第4 號
    民事確定判決之基礎。爰依民事訴訟法第496 條第1 項第13
    款規定「當事人發現未經斟酌之證物」及同法第497 條規定
    「就足影響於判決之重要證物漏未審酌」之再審事由，提起
    本件再審之訴，請求(一)廢棄本院94年度再易字第8 號及90年
    度簡上字第4 號確定判決；(二)駁回再審被告在原審之請求；
    (三)再審訴訟費用由再審被告負擔等語。
二、按對於已確定之再審判決，民事訴訟法既無不得提起再審之
    訴之限制，即非不得提起再審之訴（最高法院53年台上字第
    986 號判例意旨參照）。次按再審之訴，應於三十日之不變
    期間內提起，而該不變期間係自判決確定時起算，但再審之
    理由知悉在後者，自知悉時起算，民事訴訟法第500 條第1
    項、第2 項定有明文。當事人以有同法第496 條第1項 第1
    款適用法規顯有錯誤之情形提起再審之訴，應認此項理由於
    裁判送達時當事人即可知悉（最高法院70年台再字第212 號
    判例參照），故對於已確定之再審判決提起再審之訴，其起
    訴是否已逾30日之不變期間，係以已確定之再審判決為準，
    而非自前訴訟程序確定判決時起算。本件再審原告以本院94
    年度再易字第8 號確定判決有民事訴訟法第496 條第1 項第
    13款及同法第497 條之再審理由，於95年1 月20日對之提起
    再審之訴，其於同年1 月9 日收受判決正本，未逾30日之不
    變期間，合先敘明。
三、按再審之訴，法院認無再審理由，判決駁回後，不得以同一
    事由，對於原確定判決或駁回再審之訴之確定判決，更行提
    起再審之訴，民事訴訟法第498 條之1 定有明文，其立法意
    旨為：「再審之目的，原在匡正確定終局判決之不當，以保
    障當事人之權益。惟為避免當事人以同一事由對於原確定判
    決或駁回再審之訴之確定判決，一再提起再審之訴，致浪費
    司法資源，自應予限制」。又再審之訴不合法者，法院應以
    裁定駁回之，民事訴訟法第502 條第1 項亦有明文規定。
四、經查，再審原告前曾對本院90年度簡上字第4 號確定判決提
    起再審之訴，經本院94年度再易字第8 號判決駁回在案，有
    判決書附卷可參。再審原告於該再審之訴所主張之再審理由
    即係以：「再審被告自88年5 月間起迄89年12月間止，多次
    藉故向其借貸金錢，金額共計新台幣（下同）1,045,000 元
    ，再審被告並簽發面額各25萬元之本票4 紙予再審原告收執
    。此等事實業經再審被告於台灣雲林地方法院94年度訴字第
    323 號刑事判決中坦承在卷，此重要證據為原審所漏未審酌
    ，顯有再審事由存在…」等語。經核再審原告上開主張，已
    經本院94年度再易字第8 號判決於判決理由中敘明「經查：
    本件再審原告主張之本院94年度訴字第323 號刑事判決係於
    94 年10 月12日宣判，於90年2 月21日本院90年度簡上字第
    4 號確定判決事實審言詞辯論終結前既尚未存在，即無所謂
    發見可言。況該刑事判決僅認定再審被告觸犯誣告罪，就系
    爭本票之基礎原因關係，則認定為再審原告與再審被告間因
    分手所給付之補償費用，與再審原告一再主張之借貸關係並
    不相符，則縱使斟酌上開刑事判決，形式上亦不足以使再審
    原告受較有利益之裁判。又民事法院就兩造所爭執之事實，
    基於兩造全辯論意旨暨調查證據之結果而形成心證時，本得
    依職權獨立認定，不受嗣後刑事判決所調查之證據、認定事
    實之影響，是本院94年度訴字第323 號刑事判決亦不足以動
    搖本院90年度簡上字第4 號民事確定判決之基礎。」認其再
    審之訴為無理由而駁回。再審原告以同一再審事由，對於原
    確定判決經本院以再審之訴無理由駁回再審之訴後，更行提
    起再審之訴，其再審之訴難認合法，應予駁回。
四、據上論結，本件再審原告之訴為顯不合法，爰依民事訴訟法
    第502 條第1 項、第95條、第78條，裁定如主文。
中    華    民    國    95    年    3     月    31    日
                  民事第二庭    審判長  紀文勝
                                法  官  陳秋如
                                法  官  冷明珍
以上正本係照原本作成。
本裁定不得抗告。
中    華    民    國    95    年    3     月    31    日
                                書記官  朱克文


司法院資訊處製作；財團法人民間司法改革基金會備份。
